【裁判字號】    98,審易,52
【裁判日期】    981009
【裁判案由】    詐欺
【裁判全文】
臺灣高雄地方法院刑事判決              98年度審易字第52號
公  訴  人  臺灣高雄地方法院檢察署檢察官
被      告  甲○○
                    （現另案於台灣高雄第二監獄執行中）
上列被告因詐欺案件，經檢察官聲請簡易判決處刑（97年度偵字
第8372號），本院認不應以簡易判決處刑，改以通常程序判決如
下：
    主  文
甲○○共同犯詐欺取財罪，處有期徒刑參月，如易科罰金，以新
台幣壹仟元折算壹日；減為有期徒刑壹月又拾伍日，如易科罰金
，以新台幣壹仟元折算壹日。
    事  實
一、甲○○於民國95年6 月28日，見報紙分類廣告欄上刊登之代
    辦貸款廣告，以電話向詐欺集團之其中冒名為「唐界一」之
    真實姓名年籍不詳成年男子聯絡（唐界一本人則業經檢察官
    偵查後認遭不詳姓名之人冒名，以罪嫌不足為不起訴處分確
    定），該冒名「唐界一」之不詳成年男子表示其係專為信用
    不佳而無法向銀行貸款之客戶，偽以購買圖書貸款方式代辦
    貸款，並誘以如能提供不特定客戶之金融帳戶存摺、提款卡
    及密碼等資料，允以詐得金額一成之報酬。甲○○明知該冒
    名「唐界一」之不詳成年男子並非金融機構職員，又聲稱係
    偽以辦理購書貸款之方式為客戶辦理貸款，應係詐騙集團蒐
    集人頭帳戶之技倆，倘將他人所申辦金融機構帳戶之存摺、
    提款卡及密碼交付，將遭利用為詐騙被害人匯款後再予提領
    之工具，竟與冒名「唐界一」男子約定以詐得之款項一成（
    即百分之10）為報酬，而與該冒名「唐界一」男子基於共同
    詐欺取財之犯意聯絡，由甲○○在報章上刊登廣告可代為辦
    理貸款之廣告，並於95年7 月中旬某日，在台南縣市之不詳
    處所，向有不確定幫助詐欺取財犯意之林福來（未經起訴）
    收取其所申設台南市南區郵局大同分局帳號00000000000000
    號帳戶之存摺、印章、提款卡及密碼後，於95年7 月16日將
    該帳戶資料等物，利用「空軍一號」客運托運至台中市中清
    站交予該「唐界一」男子。嗣該冒名「唐界一」男子，即意
    圖為自己不法之所有，於95年7 月7 日上午9 時，撥打電話
    給乙○○，向其佯稱抽中美金3 萬5,000 元，需繳交贈與稅
    新台幣（以下同）30萬元，致使乙○○陷於錯誤，於同年7
    月27日依指示匯款3 萬5,000 元至林福來上開帳戶內，嗣因
    乙○○察覺有異，報警處理循線查獲。
二、案經台北市政府警察局士林分局報由台北士林地方法院檢察
    署呈請台灣高等法院檢察署令轉台灣高雄地方法院檢察署檢
    察官偵查後聲請簡易判決處刑。
    理  由
一、查本件被告甲○○所犯並非死刑、無期徒刑、最輕本刑為3
    年以上有徒刑之罪或高等法院管轄第一審案件，而其於準備
    程序進行中，被告先就被訴事實為有罪之陳述，經法官告知
    簡式審判程序之旨，並聽取公訴人及被告之意見後，本院認
    適宜改依簡式審判程序進行，爰依刑事訴訟法第273 條之1
    第1 項、第284 條之1 規定，由本院合議庭以裁定由受命法
    官獨任進行簡式審判程序，合先敘明。
二、上開事實，業據被告於本院審理中坦承不諱，核與證人林福
    來、被害人乙○○於警詢中證述內容相符，並有林福來郵局
    開戶資料、客戶歷史交易清冊、乙○○匯款單據各1 紙在卷
    可參，足見本件事證明確，被告犯行洵堪認定。
三、核被告將林福來所有上開存摺資料等物交予冒名「唐界一」
    之不詳男子，用以向被害人乙○○施用詐術騙取財物，所為
    係犯刑法第339 條第1 項之詐欺取財罪。被告就上開犯行，
    與該冒名「唐界一」成年男子有共同犯意聯絡及行為分擔，
    應為共同正犯。檢察官雖認被告上開所為係犯幫助詐欺取財
    犯行，惟按刑法上之幫助犯，係對於犯罪與正犯有共同之認
    識，而以幫助之意思，對於正犯資以助力，而未參與實施犯
    罪之行為者而言。本件被告明知「唐界一」男子偽以購買圖
    書貸款方式代辦貸款，並誘以如能提供不特定客戶之金融帳
    戶存摺、提款卡及密碼等資料予該冒名「唐界一」，仍得接
    受詐得之金額作為一成作為傭金之約定，且又在報端上刊登
    貸款廣告，足見其與該冒名「唐界一」對詐欺取財犯行已有
    共同犯意聯絡及行為分擔，檢察官認被告係犯幫助詐欺取財
    罪，尚有未恰。爰審酌被告明知提供他人之金融帳戶資料予
    冒稱「唐界一」之不詳成年男子使用，將遭利用作為詐欺取
    財犯罪之工具，仍貪圖對價而蒐集並提供之，果遭利用作為
    詐騙被害人匯款之工具，而遂行詐欺取財，嚴重影響金融秩
    序，致被害人受有上述金額之損失，惟念犯後尚知坦承犯行
    ，態度尚可等一切情狀，量處如主文所示之宣告刑，並斟酌
    本件犯罪情節諭知如主文所示易科罰金折算標準。末按中華
    民國96年罪犯減刑條例業於96年7 月4 日經總統華總一義字
    第09600083761 號令制定公布，並自96年7 月16日施行。
    本件被告與冒稱「唐界一」男子共同對被害人乙○○為詐欺
    犯行，因其犯罪時間在96年4 月24日以前，合於上開條例減
    刑要件，應依該條例規定，減其宣告刑2 分之1 ，並諭知易
    科罰金折算標準。
四、據上論斷，應依刑事訴訟法第452 條、第273 條之1 第1 項
    、第284 條之1 、第299 條第1 項前段，刑法第339 條第1
    項、第41條第1 款，中華民國九十六年罪犯減刑條例第2 條
    第1 項第3 款、第7 條，判決如主文。
本案經檢察官陳登燦到庭執行職務。
中    華    民    國    98    年    10    月    9     日
                  刑事第三庭    法  官  黃宗揚
以上正本證明與原本無異。
如不服本判決應於收受送達後10日內向本院提出上訴書狀，並應
敘述具體理由；如未敘述上訴理由者，應於上訴期間屆滿後20日
內向本院補提理由書（均須按他造當事人之人數附繕本）「切勿
逕送上級法院」。
中    華    民    國    98    年    10    月    9     日
                                書記官   唐佳安
中華民國刑法第339 條（普通詐欺罪）意圖為自己或第三人不法
之所有，以詐術使人將本人或第三人之物交付者，處5 年以下有
期徒刑、拘役或科或併科1 千元以下罰金。以前項方法得財產上
不法之利益或使第三人得之者，亦同。前二項之未遂犯罰之。


司法院資訊處製作；財團法人民間司法改革基金會備份。
